【裁判字號】    96,交聲,1593
【裁判日期】    970827
【裁判案由】    聲明異議
【裁判全文】
臺灣高雄地方法院刑事裁定            96年度交聲字第1593號
原處分機關  高雄市政府交通局
異  議  人  乙○○
即受處分人
上列異議人因違反道路交通管理處罰條例案件，對於高雄市政府
交通局於中華民國96年12月12日所為高市交裁字第裁32-B000000
00號處分聲明異議，本院裁定如下：
    主  文
異議駁回。
    理  由
一、原處分意旨略以：異議人乙○○於民國96年11月17日晚間10
    時40分許（應更正為翌日凌晨1 時許），駕駛車號XA-8512
    號自用小客車，在高雄市○○○○○路口，有呼氣酒精濃度
    超過規定標準之違規情事（每公升0.25至0.4 毫克），而依
    道路交通管理處罰條例第35條第1 項第1 款規定，對異議人
    裁罰新臺幣（下同）19,500元罰鍰，吊扣駕駛執照12個月，
    並施以道安講習等情。
二、異議意旨略以：異議人乙○○之友人因酒後駕車被留在加昌
    派出所，打電話找伊前往協助處理，伊乃打電話約女人花Ｋ
    ＴＶ之邱經理（即甲○）幫忙，邱經理告知伊前去該店搭載
    邱經理一同前往派出所，伊遂駕車前往該店門外停妥車輛，
    進去店內找邱經理，遇到不甚熟稔之友人「阿達」，口頭打
    聲招呼，禮貌上飲用2 杯啤酒，遂與邱經理外出，走出至店
    門口時，本想至對角臨檢點詢問現況，警員陳文彥亦從對面
    走來，詢問伊有無喝酒，伊即回答約15分鐘左右，有小喝1
    、2 瓶罐裝啤酒，隨即要求配合酒測，測得呼氣酒精濃度為
    每公升0.29毫克，伊飲酒之後並未駕車，爰聲明異議等語。
三、按汽車駕駛人駕駛汽車經測試檢定有酒精濃度超過規定標準
    者，處15,000元以上60,000元以下罰鍰，並當場移置保管該
    汽車及吊扣其駕駛執照1 年，且應接受道路交通安全講習；
    又汽車駕駛人飲用酒類或其他類似物後其吐氣所含酒精濃度
    超過每公升0.25毫克者，不得駕車，道路交通管理處罰條例
    第35條第1 項第1 款、第24條第1 項第2 款及道路交通安全
    規則第114 條第2 款規定綦詳。
四、經查：本件異議人於96年11月18日凌晨1 時22分許為警測得
    呼氣酒精濃度為每公升0.29毫克之事實，有酒精濃度測試單
    附卷可稽，堪認異議人確有飲用酒類之事實，異議人對此亦
    不爭執，應堪認定。茲應審究者，厥為異議人於飲用酒類後
    究竟有無駕駛汽車之行為。而當日凌晨1 時許異議人駕車從
    興中橋下來左轉逆向停在女人花ＫＴＶ門口（位於德中與援
    中路口），警員陳文彥走過去時，異議人已將車停至正向，
    尚未進入女人花ＫＴＶ，陳文彥看到異議人車速很快，覺得
    是酒後駕車，一聞果然有酒味，便進行酒測，異議人確實是
    駕車被攔下，而非從女人花走出來，否則不會被攔下等情節
    ，業經證人陳文彥於本院調查時證述歷歷。而證人即與陳文
    彥一同值勤之巡佐黃明仁於本院調查時亦證稱確有看見陳文
    彥將行駛中之異議人車輛攔停之情。衡情該2 證人與異議人
    應無恩怨，當無甘冒偽證罪責之風險捏詞誣陷異議人之虞，
    所述應可採信。異議人酒後駕車之事實，應堪認定。至於證
    人甲○於本院調查時證稱：異議人打電話給伊說有朋友出車
    禍，要伊偕同去處理，異議人就駕車過來女人花ＫＴＶ，異
    議人有進去店裡，遇到朋友就喝了幾杯啤酒，伊與異議人就
    出來準備去處理事情，剛好有警察從臨檢點走過來等語。比
    照證人陳文彥與甲○之證詞，關於異議人被攔檢之前究竟有
    無進入女人花ＫＴＶ一節，似乎有所出入。然而，證人甲○
    復證稱：伊並不是異議人一起走出店外面，伊跟在異議人後
    面相差約1 、2 分鐘出來，因為伊還要去拿包包，伊出來店
    外時，警察已經過來，當時異議人不在車上，車停在店門口
    ，至於異議人進去店裡之前是將車停在何處，伊不知道等語
    。而證人陳文彥亦證稱：伊從看到異議人駕車到請異議人下
    車，中間相隔約1 分半鐘等語。由此觀之，異議人駕車遭陳
    文彥攔檢之際，可能恰為甲○因拿取包包而落後異議人走出
    店外之空檔時間，亦即陳文彥與甲○證述之情節應無特別悍
    格之處，而影響其證詞之可信度。此外，異議人質疑警察施
    測前並未讓伊喝水漱口一節，依警方取締酒醉駕車作業指導
    書之四、（一）２、雖有記載施測前應先確認受測者已飲酒
    結束15分鐘以上，然實施酒測前提供飲水漱口之目的，在於
    避免口中有酒精殘留而造成酒測值之誤差，因此飲用酒類未
    逾15分鐘者，始有提供飲水漱口之必要，倘若飲用酒類已逾
    15分鐘者，則未有口腔中殘存酒精致影響酒測結果之虞，而
    毋庸提供受測者漱口。經查異議人於受測前自稱飲酒完畢已
    超過30分鐘，所以施測前並未漱口或喝水，業經證人陳文彥
    於本院調查時證述明確。異議人於聲明異議狀所附之申訴書
    中，亦自稱陳文彥詢問伊有無喝酒時，伊回答約15分鐘左右
    ，有小喝1 、2 瓶罐裝啤酒等語。從而本件施測之前雖未讓
    異議人先行喝水漱口，亦與測試規範之要求無違。倘若異議
    人曾於受測前15分鐘內飲酒卻對警察隱瞞此情，此風險亦應
    由異議人自行負擔。綜上所述，本件原處分機關對於異議人
    之裁罰並無違誤之處，本件聲明異議為無理由，應予駁回。
據上論斷，應依道路交通案件處理辦法第19條前段，裁定如主文
。
中      華      民      國   97   年   8    月   27   日
                              交通法庭  法  官  譚德周
以上正本證明與原本無異。
如不服本裁定，應於收受送達後5 日內向本院提出抗告狀。
中    華    民    國    97    年    8     月    27    日
                                        書記官  林雅婷


司法院資訊處製作；財團法人民間司法改革基金會備份。
